【裁判字號】    95,訴,656
【裁判日期】    951228
【裁判案由】    違反毒品危害防制條例
【裁判全文】
臺灣屏東地方法院刑事判決               95年度訴字第656號
公  訴  人  臺灣屏東地方法院檢察署檢察官
被      告  甲○○
                    （另案臺灣屏東監獄竹田分監執行中）
上列被告因違反毒品危害防制條例案件，經檢察官提起公訴（95
年度毒偵字第1122號），因被告就被訴事實為有罪之陳述，經告
知簡式審判程序意旨，並聽取公訴人、被告之意見後，本院合議
庭裁定由受命法官獨任依簡式審判程序審理，判決如下：
    主  文
甲○○連續施用第一級毒品，累犯，處有期徒刑壹年貳月，沾黏
海洛因成分之注射針筒壹支沒收銷燬之；又連續施用第二級毒品
，累犯，處有期徒刑壹年。應執行有期徒刑貳年，沾黏海洛因成
分之注射針筒壹支沒收銷燬之。
    事  實
一、甲○○曾因犯竊盜罪，經臺灣高等法院高雄分院94年度上易
    字第177 號判處有期徒刑6 月確定（原審本院93年度易字第
    610 號），於民國94年9 月10日入監執行，94年12月22日期
    滿出監執行完畢。又前因施用毒品而違反毒品危害防制條例
    ，經臺灣高雄地方法院93年度毒聲字第1428號裁定令入勒戒
    處所施予觀察勒戒，入所執行，於94年2 月24日因無繼續施
    用毒品傾向出所執行完畢，竟不知悔改，於觀察勒戒執行完
    畢後5 年內，復分別基於施用第一級、第二級毒品之概括犯
    意，自94年4 月中旬某日起，至95年6 月10日某時止，連續
    在其位於屏東縣高樹鄉○○村○○路80號住處房間內等處，
    依序以皮下注射及置入玻璃管（查獲前已經丟棄而滅失）內
    燒烤以吸用所生煙霧之方式，施用第一級毒品海洛因及第二
    級毒品甲基安非他命各多次，嗣為警先於95年5 月6 日上午
    7 時40分，因另案在高雄縣阿蓮鄉玉庫村61號雜貨店內查獲
    ；旋又於95年6 月11日下午3 時30分許，在高雄縣燕巢鄉○
    ○路2 號前查獲，並扣得沾黏海洛因成分之注射針筒1 支。
    又先後2 次查獲時經採尿送驗結果，均呈嗎啡即海洛因經人
    體水解代謝產物及甲基安非他命陽性反應。
二、案經高雄縣政府警察局湖內分局報告臺灣高雄地方法院檢察
    署檢察官呈由臺灣高等法院高雄分院檢察署令轉臺灣屏東地
    方法院檢察署檢察官偵查起訴。
    理  由
一、前揭連續施用海洛因、甲基安非他命之犯罪事實，除據被告
    甲○○於本院審理時自白不諱，依其自承供施用海洛因使用
    ，並因另案扣於臺灣高雄地方法院95年度訴字第2877號案卷
    之注射針筒1 支，經囑託高雄醫學大學附設中和紀念醫院以
    氣相層析質譜儀（GC／MS）等檢驗方法鑑定結果，呈海洛因
    陽性反應，業經本院依職權調得該醫院95年9 月5 日編號00
    00-000號檢驗報告在卷可參，又其先後兩次為警查獲經採尿
    送臺灣檢驗科技股份有限公司以氣相層析質譜儀（GC／MS）
    等檢驗方法鑑驗結果，亦均呈嗎啡即海洛因經人體水解代謝
    產物及甲基安非他命陽性反應，有該公司95年5 月19日KＺ00
    0000000000號、95年6 月22日KＺ000000000000號濫用藥物尿
    液檢驗報告附卷可按，與上開報告均為專業鑑驗機關以科學
    方法及精密儀器鑑驗所得，足可憑信，是被告甲○○自白施
    用海洛因及甲基安非他命，堪認與事實相符。
二、又被告甲○○前因施用毒品而違反毒品危害防制條例，經臺
    灣高雄地方法院93年度毒聲字第1428號裁定令入勒戒處所施
    予觀察勒戒，入所執行，於94年2 月24日因無繼續施用毒品
    傾向出所執行完畢，有臺灣高等法院被告前案紀錄表、臺灣
    屏東地方法院刑案資料查註紀錄表各1 份附卷可按，其觀察
    、勒戒執行完畢後，5 年內再犯本件施用第一級毒品海洛因
    、第二級毒品甲基安非他命之犯罪事證已臻明確，應依法論
    科。
三、按海洛因及甲基安非他命分別為毒品危害防制條例第2 條第
    2 項第1 款、第2 款規定之第一級、第二級毒品，除法律另
    有規定者外，不得持有、施用。核被告甲○○所為，係犯毒
    品危害防制條例第10條第1 項之施用第一級毒品罪，及同條
    第2 項之施用第二級毒品罪。其因施用而持有海洛因及甲基
    安非他命之低度行為，應各為施用之高度行為所吸收，均不
    另論罪。其先後多次施用海洛因、甲基安非他命之行為，均
    時間緊接，手法相同，並觸犯構成要件相同之罪，顯均係基
    於概括犯意反覆為之，有連續犯之關係，雖94年2 月2 日修
    正公布之刑法於被告前開犯行後，已自95年7 月1 日施行，
    修正後刑法刪除第56條關於連續犯之規定，非犯罪構成要件
    變更，但影響行為人刑罰法律效果，自屬法律變更，比較被
    告行為時即修正前刑法之規定，其多次犯行應論以1 罪而加
    重其刑至2 分之1 ；若適用修正後刪除連續犯規定之結果，
    所犯多次犯行應分別論以數罪，是修正後規定並未較有利於
    被告，依刑法第2 條第1 項規定，應適用行為時之法律即修
    正前刑法第56條連續犯之規定，分別論以連續施用第一級毒
    品1 罪及連續施用第二級毒品1 罪，並各加重其刑。按檢察
    官就犯罪事實一部起訴者，其效力及於全部，刑事訴訟法第
    267 條定有明文。上開所列被告甲○○於95年4 月中旬至95
    年5 月6 日下午4 時許回溯72小時內某時間犯行以外部分，
    固非本件檢察官起訴意旨所載範圍內，然該部分與起訴事實
    有連續犯之裁判上一罪關係，為起訴效力所及，本院自得併
    予審究，附此敘明。又被告甲○○曾因犯竊盜罪，經臺灣高
    等法院高雄分院94年度上易字第177 號判處有期徒刑6 月確
    定（原審本院93年度易字第610 號），於94年9 月10日入監
    執行，94年12月22日期滿出監執行完畢，有臺灣高等法院被
    告前案紀錄表及臺灣屏東地方法院檢察署刑案資料查註紀錄
    表各1 份在卷可按，茲於5 年以內再故意犯本件有期徒刑以
    上之罪，不論依94年2 月2 日修正公布前刑法第47條，或修
    正後，並於95年7 月1 日即被告前揭行為後施行之刑法第47
    條第1 項規定，均構成累犯，對被告而言並無有利或不利之
    情形，不生新舊法比較之問題，應逕依修正前之刑法第47條
    ，論以累犯，並加重其刑。其所犯上開2 罪均有2 以上刑之
    加重條件，各遞加重其刑。又所犯2 罪間，犯意各別，方法
    互殊，所犯構成要件不同，為數罪，應分論併罰之。
四、爰審酌被告甲○○之年齡、品行、智識程度、犯罪手段、對
    於法益侵害之程度，其為65年7 月14日出生、受有國中畢業
    教育程度、業工之人，有年籍等資料在卷可參，為本件犯罪
    時年近而立，竟不知進取，自成年時起，有多次犯罪經法院
    判刑確定之紀錄，除前開構成毒品案件訴追條件之觀察、勒
    戒，及成立累犯之執行紀錄，已如前述，不再重複評價者外
    ，其在本次犯行前，另因施用第一級、第二級毒品而違反毒
    品危害防制條例案件，甫經本院94年度訴字第864 號判處有
    期徒刑1 年、6 月，應執行有期徒刑1 年4 月確定；及因犯
    偽造有價證券罪，經臺灣高等法院高雄分院95年度上訴字第
    136 號判處有期徒刑3 年2 月（原審本院94年度訴字第77 1
    號），上訴後，經最高法院95年度臺上字第3876號判決駁回
    上訴而確定，與前開徒刑接續執行，已於95年12月8 日入監
    執行，依指揮書應執行至100 年6 月7 日期滿，有臺灣高等
    法院被告前案紀錄表及臺灣屏東地方法院檢察署刑案資料查
    註紀錄表各1 份在卷可按，素行欠佳，並考量其前案施用毒
    品，甫於94年9 月10日經最後1 次查獲，不數月即再犯本件
    施用毒品犯行，顯然法治觀念薄弱，欠缺悔悟、遷善之決心
    ，茲民主法治國家之所異於獨裁、集權社會，其國家政策、
    社會發展，均取決於以全體公民個人意志累積形成之公眾意
    志，凡公民不分性別、學歷、職業、貧富、愚智，任由鴻儒
    碩彥至販夫走卒，其個人意志之表現就公眾意志決定之形成
    ，均屬等值，直接影響國家、社會整體之命運，至關重要，
    則個人基於自主、健全意思所表現之公民意志，不分良窳，
    均應尊重，然若有藉不正手段影響他人或自陷個人健全自主
    意志不能正常形成、表現者，不僅直接侵蝕公民眾人意志形
    成之基礎，對於國家、社會法益及人民全體利益，猶已構成
    危害，是如投票受賄罪所規範者，即在禁止公民匯集個人自
    主意志以形成公眾意志之過程受不當影響及控制，即為適例
    。今毒品除可對個人身體健康造成有形傷害外，就人之身體
    及精神形成高度成癮性及依賴性，猶足以抑制個人表現其本
    於心性能力所為自主意志之決定，並進而造成公眾意志表現
    遭不當扭曲之危險，施用毒品犯罪乃直接影響國家、社會之
    發展，侵害至鉅，斷非僅止於個人健康之危害，對於社會秩
    序及其個人身心健康之影響非輕，及其此犯罪施用毒品之期
    間、次數、持有毒品之數量，與其犯罪後坦認犯行，態度尚
    可等一切情狀，分別量處如主文所示之刑，又被告前揭行為
    時有效施行之修正前刑法第51條第5 款規定：「數罪併罰，
    分別宣告其罪之刑，依左列各款定其應執行者：…五、宣告
    多數有期徒刑者，於各刑中之最長期以上，各刑合併之刑期
    以下，定其刑期。但不得逾20年。」較諸其行為後於95年7
    月1 日施行之94年2 月2 日修正公布同條款，即：「數罪併
    罰，分別宣告其罪之刑，依下列各款定其應執行：「…五、
    宣告多數有期徒刑者，於各刑中之最長期以上，各刑合併之
    刑期以下，定其刑期。但不得逾30年。」之規定，就本件各
    宣告刑合併之數僅2 年6 月之情形，適用上未較不利於被告
    ，依刑法第2 條第1 項前段，並適用行為時有效施行之修正
    前刑法第51條第5 款本文規定，定其應執行之刑，以資儆懲
    。
五、本件供被告甲○○前揭施用毒品犯行使用之注射針筒，因另
    案扣於臺灣高雄地方法院95年度訴字第2877號案卷，經檢驗
    其內果有海洛因成分沾附，析離困難，應與其內沾黏之毒品
    併同處分，依毒品危害防制條例第18條第1 項前段規定，沒
    收銷燬之。又未扣案而供本件施用甲基安非他命犯罪使用之
    玻璃管，經被告甲○○供稱已於本件查獲前丟棄而滅失，復
    無證據可認其尚存在，爰不另為沒收之諭知，附此敘明。
據上論斷，應依刑事訴訟法第273 條之1 第1 項、第299 條第1
項前段，毒品危害防制條例第10條第1 項、第2 項、第18條第1
項前段，刑法第2 條第1 項、第11條、94年2 月2 日修正公布前
刑法第56條、第47條、第51條第5 款，判決如主文。
本案經檢察官鍾仁松到庭執行職務
中    華    民    國    95    年    12    月    28    日
                  刑事第二庭      法  官  陳松檀
以上正本證明與原本無異。
如不服本判決應於收受本判決送達後10日內向本院提出上訴書狀
，其未敘述上訴理由者，並得於提起上訴後10日內向本院補提理
由書狀（均須按他造當事人之人數附繕本）「切勿逕送上級法院
」
中    華    民    國    95    年    12    月    28    日
                                  書記官  林祥玉
附錄本案論罪科刑法條全文：
毒品危害防制條例第10條
施用第一級毒品者，處 6 月以上 5 年以下有期徒刑。
施用第二級毒品者，處 3 年以下有期徒刑。


司法院資訊處製作；財團法人民間司法改革基金會備份。
